【裁判字號】    98,交聲,274
【裁判日期】    980910
【裁判案由】    違反道路交通管理處罰條例聲明異議
【裁判全文】
臺灣基隆地方法院交通事件裁定         98年度交聲字第274號
移送機關即
原處分機關  交通部公路總局臺北區監理所基隆監理站
聲明異議人
即受處分人  品鑫交通股份有限公司
上  代表人  甲○○
上列聲明異議人即受處分人因違反道路交通管理處罰條例案件，
對於交通部公路總局臺北區監理所基隆監理站中華民國98年7 月
7 日所為之處分（原處分案號：基監字第裁42-C00000000號），
聲明異議，本院裁定如下：
    主  文
異議駁回。
    理  由
一、原處分意旨略以：聲明異議人即受處分人品鑫交通股份有限
    公司（下稱異議人）所有之188-GY號營業貨運曳引車，經駕
    駛人沈志剛駕駛，於民國98年6 月19日上午9 時40分許，行
    經臺北縣汐止市○○○路與大同路口，為臺北縣政府警察局
    汐止分局社后派出所（下稱舉發單位）員警攔停，經員警會
    同司機過磅結果，測得上開車輛載貨總重（含車輛重量）達
    38.6公噸，裝載貨物核定總重量限制為35公噸，超載3.6 公
    噸，查獲員警乃當場掣發臺北縣政府警察局北縣警交大字第
    C00000000 號舉發違反道路交通管理事件通知單，舉發沈志
    剛所駕駛之上開車輛裝載貨物超過核定之重量，違反道路交
    通管理處罰條例第29條之2 第1 項規定。嗣異議人於應到案
    日期（98年7 月24日）前之97年7 月7 日到案聽候裁決，交
    通部公路總局臺北區監理所基隆監理站（下稱原處分機關）
    依據舉發單位移送之證據資料，認異議人確有前揭違規行為
    ，乃於同日，依據道路交通管理處罰條例第29條之2 第1 項
    （原處分漏引第1 項）、第3 項規定，以基監字第裁42-C00
    000000號裁決書，裁處異議人罰鍰新臺幣（下同）14,000元
    ，並記汽車違規紀錄1 次。
二、異議意旨略稱：異議人所有之188-GY號營業貨運曳引車，經
    駕駛人沈志剛駕駛，於98年6 月19日上午9 時12分許，自基
    隆港港東碼頭載運大陸細砂，過磅結果為38,500公斤，內政
    部基隆港警察局警員乃同意放行，旋出港欲將所載大陸細砂
    運往臺北縣汐止市○於○○○道高速公路汐止收費站時，過
    磅結果為38,490公斤，復再次獲准通行，乃下交流道，於行
    經臺北縣汐止市○○路亞東預拌混凝土股份有限公司（下簡
    稱亞東預拌混凝土公司）前，為舉發單位員警即巡佐王舜雄
    攔停檢查，沈志剛於提示基隆港港東之過磅單予王舜雄巡佐
    查看，王舜雄巡佐見過磅單上記載38,500公斤，即要沈志剛
    駕車至亞東預拌混凝土公司所設置之地磅再次過磅，結果為
    38,600公斤，王舜雄巡佐乃當場掣單舉發。異議人所有之上
    開車輛同日9 時12分於基隆港港東地磅過磅結果為38,500公
    斤，並未超過核定之重量，同日9 時40分許，經亞東預拌混
    凝土公司設置之地磅過磅結果，卻為38,600公斤，超過核定
    之重量，異議人懷疑因亞東預拌混凝土公司所設置之地磅不
    準確，因該地磅有營業用，該公司車輛若到別處，別處的員
    警也會押磅，調高100 公斤，例23,100公斤（預拌車21公噸
    ），別處絕不會超載，因亞東預拌混凝土公司地磅不夠公正
    ，乃具狀聲明異議云云。
三、按汽車裝載貨物超過核定之總重量、總聯結重量者，處汽車
    所有人罰鍰，並記汽車違規紀錄一次，其應歸責於汽車駕駛
    人時，除依第三項規定處汽車駕駛人罰鍰及依第六十三條第
    一項第二款規定記點外，汽車所有人仍應記該汽車違規紀錄
    一次。有前二項規定之情形者，應責令改正或當場禁止通行
    ，並處新臺幣一萬元罰鍰，超載十公噸以下者，以總超載部
    分，每一公噸加罰新臺幣一千元；超載逾十公噸至二十公噸
    以下者，以總超載部分，每一公噸加罰新臺幣二千元；超載
    逾二十公噸至三十公噸以下者，以總超載部分，每一公噸加
    罰新臺幣三千元；超載逾三十公噸者，以總超載部分，每一
    公噸加罰新臺幣五千元，未滿一公噸以一公噸計算，道路交
    通管理處罰條例第29條之2 第1 項及第3 項分別定有明文。
四、經查：
  (一)異議人所有之188-GY號營業貨運曳引車，經駕駛人沈志剛駕
    駛，於98年6 月19日上午9 時40分許，行經臺北縣汐止市○
    ○○路與大同路口，為舉發單位員警攔停，經員警會同司機
    沈志剛過磅結果，測得上開車輛載貨總重（含車輛重量）達
    38.6公噸，裝載貨物核定總重量限制為35公噸，超載3.6 公
    噸，查獲員警乃當場掣發臺北縣政府警察局北縣警交大字第
    C00000000 號舉發違反道路交通管理事件通知單，舉發沈志
    剛所駕駛之上開車輛裝載貨物超過核定之重量，而為舉發單
    位員警當場掣單舉發等情，為異議人所不爭執，且有亞東預
    拌混凝土公司過磅記錄單、臺北縣政府警察局北縣警交大字
    第C00000000 號舉發違反道路交通管理事件通知單、臺北縣
    政府警察局汐止分局98年7 月21日北縣警汐交字第09800237
    18號等件影本各1 份在卷可憑。又亞東預拌混凝土公司所設
    置之地磅係經經濟部標準檢驗局檢定合格之地磅，其最大秤
    重量為60公頓，檢定日期為97年11月27日，有效期限至98年
    11月30日止，該地磅之誤差值係在法定公差值內，有經濟部
    標準檢驗局度量衡器檢定合格證書（設置地點：臺北縣汐止
    市○○路○ 段139 號）影本1 份存卷可參；再按地秤之公差
    為負載秤量之千分之1 ，但負載秤量之千分之1 小於檢定標
    尺分度值時，以其檢定標尺分度值為公差，衡器檢定檢查技
    術規範第428.2 點定有明文。本件異議人所有之上開車輛核
    重35公頓，經亞東預拌混凝土公司所設置之地磅秤重結果達
    38.6公頓，超載重量達3.6 公頓，以地磅最大誤差即上開公
    差值千分之1 計算，異議人所有之上開車輛載重業逾核定之
    重量，乃至堪認定。
  (二)次按內政部路政司93年5 月19日警署交字第09300885398 號
    函示：「貨車裝載未逾核定之總重量之百分之10者，仍依免
    予處罰之原則辦理」，應予免罰。惟該函示係因立法者為使
    執勤警員得依具體情形當機處分以達維護交通秩序、安全之
    行政目的，於道路交通管理處罰條例第92條第3 項訂定授權
    之規定，授權交通部、內政部制定違反道路交通管理事件統
    一裁罰基準及處理細則，而依該細則第12條第1 項第13款乃
    規定：「行為人有駕駛汽車裝載貨物超過核定之總重量或總
    聯結重量，未逾百分之10之情形，而未嚴重危害交通安全、
    秩序或發生交通事故，且情節輕微，以不舉發為適當者，交
    通勤務警察或依法令執行交通稽查任務人員『得』對其施以
    勸導，免予舉發。」；且交通部臺灣區○道○○○路局所實
    施關於貨車超載之認定，定有容許誤差為百分之10，係考量
    各地磅之法定正負公差及其他特殊狀況（例如途中天雨、加
    油、加水等，導致總重量增加）等因素，用以避免爭議，特
    授權警員於超載未逾百分之10之個別具體情況下，視有無前
    開情形、有無嚴重危害交通安全秩序、有無發生交通事故、
    是否情節輕微，以不舉發為適當等情形，自行決定採用「勸
    導」或「舉發」，並非允許車輛於起運之際就可載重超過裝
    載貨物核定總重量之限制。查異議人所有之上開車輛在為舉
    發機關查獲前，在基隆港務局設置於基隆港東19號碼頭之地
    磅秤重結果係38.5公頓之事實，固有異議人提出之過磅單、
    過磅記錄單、經濟部標準檢驗局度量衡器檢定合格證書（設
    置地點：基隆市○○街8-2 號東20號碼頭）等件影本各1 份
    在卷可憑。惟如前所述，舉發員警既已就超重部分全盤考慮
    各地磅之法定正負公差及其他特殊狀況（例如途中天雨、加
    油、加水等，導致總重量增加）等具體情形而仍為舉發，則
    該舉發自屬合法之舉發，換言之，本院認異議人所有之上開
    車輛裝載貨物有無逾核定之總重量，應以該車輛經舉發單位
    員警攔停後，依指示前往亞東預拌混凝土公司所設置之地磅
    秤重結果之38.6公頓為判斷之依據。異議人明知該誤差值百
    分之10係用於上開特殊情形避免爭議而設，並非自動允許異
    議人裝載超過法定核重之貨物，是異議人自應於裝載貨物時
    ，將運送途中有可能導致車輛載貨後重量增加之情形列入計
    算，要無從於裝載之初即裝載超過核重重量之貨物，且超過
    部分總重量極度接近容許誤差值百分之10之最上限，嗣經警
    攔停過磅結果逾核准載重重量之百分之10時，空言指稱會同
    員警過磅之地磅不準確云云。是本院認異議人上開空言指稱
    亞東預拌混凝土公司所設置之地磅有不準確情形云云，應係
    事後卸責之詞，不足採信。
五、綜上所述，異議人所有之上開車輛於前揭時、地，載運貨物
    之總重量既已超過核定之總重量，則原處分機關援引道路交
    通管理處罰條例第29條第1 項（原處分漏引第1 項）、第3
    項之規定，裁處異議人罰鍰14,000元，並記汽車違規紀錄1
    次，核無違誤。本件異議人之異議為無理由，應予駁回。
六、據上論斷，應依道路交通案件處理辦法第19條，裁定如主文
    。
中    華    民    國    98    年    9     月    10    日
                  交通法庭法  官  劉桂金
以上正本證明與原本無異。
對於本件裁定如有不服，應於收受送達後5日內，向本院提出抗
告書狀，敘述抗告之理由，抗告於臺灣高等法院。
中    華    民    國    98    年    9     月    10    日
                          書記官  劉如純


司法院資訊處製作；財團法人民間司法改革基金會備份。
